臺灣高等法院刑事判決　　　　　　　　96年度上訴字第5256號
上　訴　人　臺灣宜蘭地方法院檢察署檢察官
被　　　告　甲○○
　　　　　　　　　　（另案於臺灣臺南監獄執行中）
上列上訴人，因違反槍砲彈藥刀械管制條例案件，不服臺灣宜蘭
地方法院96年度訴字第238 號，中華民國96年10月31日第一審判
決（起訴案號：臺灣宜蘭地方法院檢察署96年度偵字第 553號）
，提起上訴，本院判決如下：
    主  文
原判決關於甲○○部分撤銷，發回臺灣宜蘭地方法院。
    理  由
一、公訴意旨略以：被告甲○○明知不得非法持有具殺傷力改造
    手槍，竟於94年7 月13日凌晨零時許，在其宜蘭縣宜蘭市○
    ○路18之1 號之住處，未經許可而持有附表二所示具殺傷力
    之改造手槍2 支，經警查獲，因認被告涉槍砲彈藥刀械管制
    條例第8條第4項持有改造手槍罪嫌。
二、本件公訴人認被告甲○○涉有上開持有改造手槍犯行，係以
    被告前於94年度訴字第 401號刑事案件審理中，於94年9月9
    日準備程序時自承扣案附表二之槍枝係他人交付，資為主要
    論據。原審訊據被告甲○○，固坦承持有附表二所示之槍枝
    等情不諱，惟辯稱：於94年7月5日被告陳信宏攜帶槍枝 4支
    到伊住處，將其中槍枝 2支與林旺枝帶來之槍枝零件交換，
    另外槍枝 2支（即本案槍枝）仍由陳信宏放在伊住處，託伊
    幫忙賣，但伊並沒有賣出去，於前案中因為害怕被起訴販賣
    槍枝，所以才說謊等語。
三、本院經查：
(一)宜蘭縣警察局員警於94年 7月13日凌晨零時許，在被告甲○
    ○宜蘭縣宜蘭市○○路18之 1號之住處，搜索而扣得附表二
    所示之槍枝 2支，此有宜蘭縣警察局搜索扣押筆錄在卷可稽
    。扣案附表二改造手槍送請內政部警政署刑事警察局鑑定後
    ，認均係將玩具手槍換裝土造金屬槍管而成具有殺傷力改造
    手槍，此有該局94年8月3日刑鑑字第0940109219號槍彈鑑定
    書附卷可證（參見2055號偵查卷 127頁）。同案被告陳信宏
    於94年7月5日至被告甲○○住處，被告陳信宏、甲○○基於
    販賣槍枝之犯意聯絡，將改造槍枝 2支（非本案扣案槍枝，
    槍枝管制編號0000000000、0000000000號），販賣予林旺枝
    等情，先後經原審94年度訴字第 401號、本院95年度上訴字
    第1798號案件審理終結，有本院95年度上訴字第1798號判決
    書在卷可參。
(二)關於附表二槍枝來源，被告甲○○查獲後，於警偵訊及原審
    94年度訴字第401 號刑事案件初次訊問時，即自承該槍枝係
    被告陳信宏所交付等語（參見警卷59頁94年 7月13日警訊筆
    錄、偵卷12頁94年7月13日偵訊筆錄、94年度訴字第401號卷
    一第63頁94年9月4日訊問筆錄）。嗣於94年度訴字第 401號
    刑事案件準備程序中，始改稱該槍枝係他人所交付。依證人
    陳信宏於原審結證略稱：當初是甲○○要介紹人跟伊買槍，
    於94年7月間因為要賣槍而帶4把槍至甲○○住處，由於與林
    旺枝不熟，所以由甲○○直接跟林旺枝談，林旺枝用1萬5千
    元及槍械工具跟伊交換 2把槍，走的時候，另留在甲○○那
    邊2把槍，伊有跟甲○○講留下的2支槍請甲○○賣槍等語（
    參見原審卷92至97頁96年10月17日審判筆錄）。然查，證人
    陳信宏前於94年度訴字第 401號案件中證稱當日當日至甲○
    ○住處攜帶4把槍枝，其中2把槍枝為林旺枝查獲時扣得槍枝
    ，另2把槍枝是半成品等語（參見94年度訴字第401號卷二第
    95、96頁94年12月28日審判筆錄），對於其當日攜帶槍枝 4
    枝前往被告甲○○，前後證述雖屬一致，但被告陳信宏前後
    所稱置於該處之槍枝 2支是否為半成品部分陳述，明顯有所
    不符，而被告甲○○於94年度訴字第 401號刑事案件審理中
    供承：本案之槍枝是他人交付與伊，而非被告陳信宏所交付
    。是原審逕依「然以被告陳信宏當日係為販賣槍枝之目的，
    而前往被告甲○○住處交易槍枝事宜，當無攜帶槍枝半成品
    之必要」，即嫌無憑。
(三)證人李永金於警訊中證稱：於94年7月7日左右伊至甲○○處
    拿1把改造手槍附子彈2顆交予阿龍試看，再隔2 天左右再拿
    另1把改造手槍附子彈2顆交給阿信試看，結果2 人都向伊說
    槍枝有問題，所以伊將槍枝收回交給甲○○等語（參見警卷
    121頁94年7月13日警訊筆錄），及於原審中結證稱：「（你
    拿 2枝槍想要販賣給阿龍與阿信是否在販賣給林旺枝之後或
    之前？）好像是之後」、「（陳信宏是否還有留槍在甲○○
    那裡？）應該有，後來就是甲○○問我說有沒有朋友有要。
    」（參見原審卷101頁、103頁96年10月17日審判筆錄），雖
    證人李永金前後均證述於被告陳信宏、甲○○將改造手槍 2
    枝賣與林旺枝後，被告甲○○復要求李永金代為尋找槍枝買
    主等情，與被告陳信宏、甲○○所稱於94年7月5日與林旺枝
    交易槍枝後，被告陳信宏另交付被告甲○○改造手槍 2支，
    代為尋找買主等情相符。但究竟該 2把槍枝是否即係本案之
    槍枝，仍有可疑，有待原審查明認定。此外，卷內並無客觀
    證據，可認陳信宏、李永金及被告就本案槍枝是否即係陳信
    宏所交付4把槍枝之其中2把，則原審逕認「然於該案件審理
    過程，均係以被告甲○○是否販賣前案之槍枝 2把與林旺枝
    為調查重點，是被告於前案審理中均供承被告陳信宏交付伊
    前案之2把槍枝，而未主動供出被告陳信宏尚有交付本案之2
    把槍枝，亦符合被告答詢之常情」，尚嫌速斷。
(四)次查：
  1.被告甲○○於94年7 月13日警詢中供稱：扣案改造手槍（含
    彈匣）係綽號「俊傑」即陳信宏所寄放，其向陳信宏借上開
    手槍用來防身‧‧‧其共計幫陳信宏仲介賣出2 支改造手槍
    ，即自林旺枝處所查獲之手槍等語，嗣又稱從其住處所查獲
    之27型式改造手槍，係2、3個月前向陳信宏借來防身之用等
    語（參警刑竊字第09400005917號警卷58、59頁)。同日偵查
    中亦稱：查獲27式、M84式手槍各1支，係其向陳信宏借來的
    ‧‧‧林旺枝為警查獲的手槍則是林旺枝用3 把零件及新臺
    幣1萬5000元之代價跟陳信宏換的等語。同年9月9 日原審中
    稱：94年7月初陳信宏有拿2支槍給其，就是起訴書附表一編
    號一、二（即本案判決書附表二所示槍枝），這2 支槍是向
    陳信宏借的，因為其有仇家，故放在身上防身‧‧‧94年 7
    月5日晚上11點多，陳信宏有在其宜蘭市○○路18之1號住處
    把2支槍交給其，其再轉交給林旺枝，林旺枝是用3組槍枝零
    件來交換陳信宏的這2支槍等語。
  2.證人即共同被告陳信宏於同年9月9日訊問中亦稱：其有在94
    年7 月初，將人家寄放在其處的手槍交給甲○○，其並沒有
    叫甲○○找買主等語。嗣同年10月5 日準備程序中亦稱：其
    在94年7月初把2支手槍交給甲○○‧‧‧因為甲○○說他沒
    有看過槍，所以其把槍借甲○○看‧‧‧其先借給甲○○看
    的那2把槍，與後來在甲○○家裡與林旺枝交換的那2把槍是
    不一樣的等語。同年12月28日審理中亦明確證稱：於94年 7
    月5日到宜蘭，有交 2把槍給甲○○，也有拿2把壞掉的槍給
    甲○○看，就是前案起訴書中附表二編號一、二及附表三編
    號十三的其中2支半成品‧‧‧其帶4 把槍，拿2把半成品給
    甲○○，另外2把槍交給甲○○，甲○○也有把那2把槍交給
    他舅舅林旺枝等語。
  3.依上開陳述內容，被告甲○○、陳信宏於前案警詢、偵查、
    審理中就槍枝的來源前後雖有出入，但就被告甲○○於94年
    7月初，確有自或稱友人處、或稱自陳信宏處取得2把手槍，
    且不論自何處取得，其目的均係為防身使用，與販賣無涉，
    故即便原審認附表二之槍枝係共同被告陳信宏所交付予被告
    甲○○，然其目的既非販賣使用，應與前案判決之販賣槍枝
    部分無連續犯之裁判上一罪關係，至為明灼。
(五)又被告甲○○、共同被告陳信宏平日係從事製造、改造槍彈
    營利之事，對於槍枝之知識較一般人為豐富，就槍枝之分辨
    ，應無誤認可能，被告甲○○因前案販賣槍枝部分已為本院
    判決確定，為免持有槍枝之刑責，故於本案中企圖將為防身
    用、另基於持有槍枝犯意所持有之附表二所示槍枝，與共同
    被告陳信宏於94年7月5日所帶去另2 把槍枝混淆，即有可能
    。而證人即共同被告陳信宏於原審之本案審理中為維護被告
    ，而為與前案相異之陳述，亦有迴護動機。況且，倘原審認
    定被告陳信宏於94年7月5日帶至被告甲○○住處的槍枝4 把
    ，2把係與林旺枝交易，另2把即為附表二所示之槍，則對於
    共同被告陳信宏所稱2 把半成品部分，如何說明，即有待依
    證據合法釐清，但原審漏未載明，亦難昭服。從而，原審逕
    而免訴諭知，尚有未洽，檢察官以上情指摘原判決此部分不
    當，即為有理由，應由本院不經言詞辯論，就此部分撤銷改
    判，並發回原審審理，本於確信見解，另為適法之裁判，以
    昭折服。
據上論斷，應依刑事訴訟法第369條第1 項後段、第372條，判決
如主文。
中　　華　　民　　國　　96　　年　　12　　月　　25　　日
                  刑事第十四庭審判長法　官  陳志洋
                                    法　官  沈宜生
                                    法  官  蔡聰明
以上正本證明與原本無異。
如不服本判決，應於收受送達後十日內向本院提出上訴書狀，其
未敘述上訴之理由者並得於提起上訴後十日內向本院補提理由書
（均須按他造當事人之人數附繕本）。
                                    書記官  陳建邦
中　　華　　民　　國　　96　　年　　12　　月　　31　　日
附表：
┌───┬──────────────────────┐
│編　號│　　　物    品　　名    稱                  │
├───┼──────────────────────┤
│ 一   │仿GLOCK 廠27型半自動手槍製造之玩具手槍換裝土│
│      │造金屬槍管而成之改造手槍（槍枝管制編號：1102│
│      │032120號）                                  │
├───┼──────────────────────┤
│ 二   │仿BERETTA 廠84型半自動手槍製造之玩具手槍換裝│
│      │土造金屬槍管而成之改造手槍（槍枝管制編號：11│
│      │00000000號）                                │
└───┴──────────────────────┘
